臺灣桃園地方法院刑事判決　　　　　　　　　　　　　九十二年度訴字第六九五號
　　公　訴　人　臺灣桃園地方法院檢察署檢察官
　　被　　　告　乙○○
右列被告因違反廢棄物清理法案件，經檢察官提起公訴（九十二年度偵字第一八五四
號），本院判決如左：
    主  文
乙○○未依規定領有廢棄物清除、處理許可文件，從事廢棄物清除、處理，處有期徒
刑壹年貳月。
    事  實
一、乙○○前曾於民國八十九年間因違反廢棄物清理法案件，經本院於九十年十二月
    十八日，以九十年度訴字第四七二號判處有期徒刑六月，如易科罰金，以三百元
    折算一日，嗣經其提起上訴後，由臺灣高等法院於九十一年七月二十六日，以九
    十一年度上訴字第九二五號駁回上訴，現再經其上訴於最高法院審理中。詎其仍
    不知惕勵，係桃園縣平鎮市○○○段一八六地號之所有權人，該土地遭人傾倒大
    量廢棄物，桃園縣政府因此函命乙○○限期恢復原狀。而從事廢棄物清除、處理
    業務者，應向直轄市、縣（市）主管機關或中央主管機關委託之機關申請核發公
    民營廢棄物清除處理機構許可文件後，始得受託清除、處理廢棄物業務，乙○○
    明知其本人並未就上開業務，向主管機關申請核發領有廢棄物清除、處理許可文
    件，竟自九十一年十月二十六日起，至同年月三十一日止，以每日新台幣（下同
    ）九千五百元（起訴書誤植為七千元）之代價，僱請不知情之甲○○在上址土地
    ，以駕駛挖土機整地，而分類、清除廢棄物後，再交由不知情之卡車司機將現場
    營建廢棄物載往桃園縣新屋鄉○○村○○○路五十二公里附近傾倒，而以此方式
    違法處理廢棄物。嗣於九十一年十月三十一日上午十一時三十分許，經附近民眾
    檢舉，而由桃園縣平鎮市公所派員前往查獲。
二、案經桃園縣警察局平鎮分局報請臺灣桃園地方法院檢察署檢察官偵查起訴。
    理  由
一、訊據被告乙○○固坦承未經向主管機關申請核發廢棄物清除、處理許可文件，而
    僱請挖土機司機甲○○在現場整地，並將現場營建廢棄物交由他人載往桃園縣新
    屋鄉○○村○○○路五十二公里附近之事實，惟矢口否認有違反廢棄物清理法之
    犯行，辯稱：伊所有之前開土地因遭人傾倒大量廢棄物，經桃園縣政府命令限期
    其須將廢棄物清除完畢，伊始僱請甲○○駕駛挖土機在上開土地上整理分類清除
    處理廢棄物，而載到上址處之磚頭，是甲○○跟伊要的，伊並未收取費用云云。
    惟查，右揭被告未經向主管機關申請領有廢棄物清除、處理許可文件，而委請亦
    未向主管機關申請領有廢棄物清除、處理許可文件之不知情甲○○在前開土地上
    清除、處理廢棄物之事實，業據被告於偵查中供稱：（問：有無向主管機關申請
    ？）於八十八年之案件發生時，就有人倒廢棄物，並請張秀玉（應係莊秀義）將
    土地恢復原狀，清理乾淨，將地剷平，當時曾要求我申請，但我未去申請；（問
    ：你現在找誰處理這塊土地？現場還有挖土機？）當時查獲的是一些營建的廢棄
    磚，我請陳阿田（即指甲○○）幫我處理；（問：你有無廢棄物清除執照？）無
    等語（見偵查卷第三四頁），復於本院審理中供稱：（問：是否僱用證人甲○○
    於案發當時整地？）是；（問：現場是否有營建廢棄物？）有等語屬實在卷（見
    本院同上審判筆錄）。並核與證人甲○○於本院審理中結證稱：（問：當時在案
    發現場做何事？）被告當時叫我開怪手去整地，沒幾天就出事，因為被告他的二
    台怪手壞掉。案發前七、八天，被告透過朋友以每天九千五百元僱用我駕駛怪手
    整地。我知道土地是被告的，且我知道被告有收到縣政府回復原狀的函，所以我
    認為這樣應該是合法的。當時我只有在現場分類，並沒有將東西載出去，或載東
    西進來倒；（問：是否載二車磚塊離開現場？）當時我告訴被告說若要僱人來載
    每台要四千元，剛好有人要，我就叫他來載；（問：於案發現場從事何事？）我
    只是將磚塊、水泥塊篩選出來，後來就將那些磚塊、水泥塊送給他人；（問：在
    案發現場工作時間？）前後五天就被查獲，送出去的磚塊不到二車；（問：送出
    去的磚塊、水泥塊是否為營建廢棄物？）應該是，現場還有水泥涵管等語相符（
    見本院九十二年十二月十五日審判筆錄），且被告於本院審理中就證人甲○○上
    開所證亦表示沒有意見在卷（見本院同上審判筆錄）。此外，復有桃園縣平鎮市
    違規盜（濫）採土石查報表、工作成果照片各一份附卷可稽（附於偵查卷第九、
    十頁）。至被告雖辯稱：伊係因經桃園縣政府命令限期其須將廢棄物清除完畢，
    伊始僱請甲○○駕駛挖土機在上開土地上整理分類清除處理廢棄物云云，然前開
    土地雖係遭他人堆置廢棄物，被告因而被主管機關課以限期清除廢棄物之義務，
    惟其欲清除、處理廢棄物，仍應依廢棄物清理法所規定之程序、方式委請已取得
    許可文件之公民營機構處理，否則若任令被告擅自任意清除、處理廢棄物，無異
    允許造成第二次公害而污染環境，是為達廢棄物清理法有效清除、處理廢棄物，
    改善環境衛生，維護國民健康之立法目的，任何人未取得廢棄物清除、處理許可
    文件，即擅自從事廢棄物之清除或處理行為，應依廢棄物清理法之規定處罰。綜
    上，被告所辯尚不足為其有利之認定。本件罪證明確，被告右揭犯行足可認定，
    應予依法論科。
二、核被告乙○○所為，係犯廢棄物清理法第四十六條第一項第四款之未依規定領有
    廢棄物清除、處理許可文件，從事廢棄物清除、處理罪。公訴意旨雖僅就被告於
    九十一年十月三十一日所為之犯行提起公訴，惟上開其餘各次犯行，與經起訴之
    犯罪事實部分，有實質上一罪關係，依法本院自得併予審究；公訴意旨雖於證據
    並所犯法條欄中認被告先後多次犯行，時間緊接，犯罪構成要件相同，顯係基於
    概括犯意為之，為連續犯，以一罪論，應依法加重其刑，然公訴人於犯罪事實欄
    並未敘及被告涉有多次犯行，且被告所為上開犯行本具有反覆實施之性質，是公
    訴意旨關於連續犯部分所載，容有未洽。爰審酌被告於前所涉違反廢棄物清理法
    案件，經法院判決有罪在案後，仍不知惕勵，再為本件犯行，所為非是，及其犯
    罪之動機、清除處理廢棄物之方式、所為影響污染環境之程度、犯後坦承部分犯
    行之態度等一切情狀，量處如主文所示之刑。
據上論斷，應依刑事訴訟法第二百九十九條第一項前段，廢棄物清理法第四十六條第
一項第四款，判決如主文。
本案經檢察官簡志祥到庭執行職務。
中      華      民      國      九十三      年      一    月  五    日
                                     臺灣桃園地方法院刑事第十二庭
                                         審判長法  官  游 紅 桃
                                               法  官  林 家 賢
                                               法  官  王 美 玲
右正本證明與原本無異。
如不服本判決，應於判決送達後十日內向本院提出上訴狀( 應附繕本 )，上訴於
臺灣高等法院。
                                               書記官  張 嘉 雯
中      華      民       國     九十三     年     一     月    十二    日
附錄論罪科刑法條：
廢棄物清理法第四十六條第一項第四款
有下列情形之一者，處一年以上五年以下有期徒刑，得併科新臺幣三百萬
元以下罰金：
四  未依第四十一條第一項規定領有廢棄物清除、處理許可文件，從事廢
    棄物貯存、清除、處理，或未依廢棄物清除、處理許可文件內容貯存
    、清除、處理廢棄物。
